臺灣高雄地方法院刑事判決　　　　　　　　　　　　　九十年度易字第三四六一號
　　公　訴　人　臺灣高雄地方法院檢察署檢察官
　　被　　　告　甲○○
右列被告因詐欺案件，經檢察官提起公訴（八十九年度偵字第二四七九五號），本院
判決如左：
    主  文
甲○○無罪。
    理  由
一、公訴意旨略以：被告甲○○意圖為自己不法之所有，於民國八十九年八月間，在
    高雄市○○○街一六三號七樓之一，向告訴人乙○○佯稱可代為購買臺灣大哥大
    股份有限公司股票（下稱臺灣大哥大股票）及文曄股份有限公司股票（下稱文曄
    股票）各二萬股，惟須先行支付總價百分之二十即新臺幣（下同）六十七萬五千
    元之定金，告訴人不疑有詐，應其所請，分別於同年八月三十、九月二日、九月
    十五日，各匯款三十五萬元、十六萬四千元、十六萬四千元，至高雄商業銀行北
    高雄分行第000000000000號被告帳戶與被告，嗣告訴人見被告遲未
    代為購買上開股票，且未返還上開定金，始知受騙，因認被告涉有刑法第三百三
    十九條第一項之詐欺取財罪嫌云云。
二、按犯罪事實應依證據認定之，無證據不得推定其犯罪事實。又不能證明被告犯罪
    者，應諭知無罪之判決，刑事訴訟法第一百五十四條、第三百零一條第一項分別
    定有明文。又按，刑法第三百三十九條第一項之詐欺罪之成立，以意圖為自己或
    第三人不法所有，以詐術使人將本人或第三人之物交付為要件，如行為人並未施
    用詐術，或其所用方法不能認係詐術，亦不致使人陷於錯誤，即不構成該罪，有
    最高法院四十六年度臺上字第二六０號判例可資參照。再刑法上詐欺罪之立法意
    旨，係禁止於經濟行為中使用詐騙之方法得利為其規範目的，於民事債務當事人
    間，若有未依債務本旨履行給付之情形，依一般社會經驗而言，原因非一，其或
    因不可歸責之事由致無法給付、或因合法得對抗他造主張抗辯而拒絕給付，非必
    臺於自始無意給付之詐欺犯罪一端，經濟行為本身原寓有不同程度之不確定性或
    交易風險，於當事人之一方有未依約履行之客觀情形時，除有構成詐欺罪之具體
    情事外，尚不得遽認即應成立詐欺罪。
三、公訴人認被告涉有詐欺罪嫌，係以告訴人之指訴與告訴人匯款予被告之上海商業
    銀行匯款申請書三紙為其論據。訊據被告堅詞否認有何詐欺犯行，辯稱：我沒有
    要詐欺告訴人，我在文曄股票上市前，有向一位自稱許經理的人聯絡，並把定金
    交給他，結果許經理後來反悔不賣股票，且把我的定金沒收，所以我才遲遲未將
    定金返還告訴人，我沒有詐欺告訴人的意思等語。
四、經查：告訴人於八十九年間向友人表示欲購買股票，透過朋友介紹認識在臺灣晞
    鐶證券投資顧問有限公司擔任負責人之被告，告訴人遂主動委託被告代其交割買
    賣股票乙情，業據告訴人陳述屬實，且有高雄市政府建設局八十九年十月三十一
    日高市建設二字第○八九一七○八五八○○號函附之有限公司變更登記表附卷足
    稽，是被告並無任何施詐術使告訴人購買股票之行為。次查告訴人委託被告代為
    購買臺灣大哥大股票與文曄股票各二萬股（即各二十張），並於八十九年八月三
    十日匯款三十五萬元予被告，作為購買臺灣大哥大股票之定金，復於同年九月二
    日匯款十六萬四千元，作為購買文曄股票定金，又於同年九月九日支付現款八十
    六萬五千元予被告取得臺灣大哥大股票十張，同年九月十五日告訴人再匯款十六
    萬四千元予被告作為購買文曄股票定金，同年九月十八日告訴人同意先前所匯購
    買臺灣大哥大股票之定金三十五萬元改為購買文曄股票，另交付八十六萬五千元
    予被告取得臺灣大哥大股票十張等情，有財政部臺北市國稅局年度證券交易稅一
    般代徵稅額繳款書二紙證券存摺影本乙份、上海商業銀行匯臺匯款申請書乙張、
    華信銀行匯款委託書乙紙在卷可憑，是被告於收受告訴人支付之金錢後，尚依約
    交付部分股票予告訴人，足見被告確有意代告訴人購買股票，其於收受告訴人匯
    款之初，並無為自己不法所有之意圖甚明。苟被告真有詐欺告訴人之故意，則於
    收受告訴人之匯款後，大可捲款離去，何需積極設法為告訴人購得臺灣大哥大股
    票？佐以告訴人復陳述係因被告已為其購得臺灣大哥大股票，方繼續匯款予被告
    作為購買文曄股票之定金等語明確（見本院九十一年一月十六日訊問筆錄），是
    告訴人陸續匯款予被告，顯係基於自己利弊衡量後所為之決定，非因被告施詐術
    而陷於錯誤所致。雖被告未依約為告訴人購得文曄股票，然債務人未依債務本旨
    履行給付者，依一般社會經驗而言，原因非一，其因不可歸責之事由無法給付，
    或因合法主張抗辯事由而拒絕給付，甚至債之關係成立後，始行惡意遲延給付，
    凡諸此原因，皆有可能，非必出於自始無意給付之詐欺犯罪一端，故難逕以單純
    債務不履行之狀態，及推定其自始及有不法所有之意圖及施用詐術之犯行，而逕
    以詐欺罪相繩。況被告現已將欠款全數清償完畢，並與告訴人達成和解，益徵被
    告應無不法所有之詐欺意圖，其雖未於未購得文曄股票後，立即將訂金返還告訴
    人，亦僅係單純民事上債務不履行之問題，究難遽認其有何施用詐術之行為，更
    遑論有使告訴人陷於錯誤之情形發生，從而被告之行為，自與詐欺取財之犯罪構
    成要件不相符合。此外，本院復查無其他證據足證被告有何公訴人所指之詐欺犯
    行，參諸前開所引法條及判例之意旨，自應為無罪之諭知。
據上論斷，應依刑事訴訟法第三百零一條第一項前段，判決如主文。
中      華      民      國      九十一      年    二    月    二十一    日
                                  臺灣高雄地方法院刑事第四庭
                                        審判長法官    黃建榮
                                              法官    盧怡秀
                                              法官    莊珮君
右正本證明與原本無異。
如不服本判決，應於判決送達後十日內，向本院提出上訴狀。
                                            書記官    王高山
中    華    民    國      九十一      年      二      月      二十一    日
